臺灣臺北地方法院刑事判決　　　　　　　　　　　　九十二年度交訴字第一一一號
　　公　訴　人　臺灣臺北地方法院檢察署檢察官
　　被　　　告　戊○○
右列被告因公共危險等案件，經檢察官提起公訴（九十二年度偵字第一二六四九號）
，本院判決如左：
    主  文
戊○○駕駛動力交通工具肇事，致人受傷而逃逸，處有期徒刑陸月，如易科罰金以
佰元折算壹日。
被訴過失傷害罪部分公訴不受理。
    事  實
一、戊○○於民國九十一年十一月一日凌晨一時三十分許，騎乘車號ＢＥＪ－二五三
    號重機車搭載友人丁○○，沿與臺北市○○○路○段四二三巷相對之無名巷南往
    北行駛，行至該巷與忠孝東路五段之交岔路口時，不慎與乙○○所騎乘、沿忠孝
    東路五段東往西行駛之車號ＢＪＯ－三三五號重機車發生碰撞，二車均因此倒地
    ，丁○○因而受有右頭皮撕裂傷六公分之傷害（丁○○受傷部分未據告訴），乙○○則受有左大腿撕脫皮瓣傷八乘五公分之傷害（乙○○受傷部分業已撤回告訴
    ，詳後述）。戊○○於明知肇事後未對丁○○、乙○○施以救護或報警處理，旋
    即基於逃逸犯意步行離開現場，嗣經路人報案處理，方循線查獲。
二、案經乙○○訴請臺北市政府警察局信義分局報告臺灣臺北地方法院檢查署檢察官
　　偵查起訴。
    理  由
壹、有罪部分－即被告戊○○被訴駕駛動力交通工具肇事，致人受傷而逃逸部分：
  一、訊據被告固坦認當日騎乘機車與告訴人乙○○騎乘之機車發生碰撞，致乙○○
      及丁○○倒地受傷等事實，惟矢口否認有肇事逃逸犯行，辯稱：當日發生車禍
      後，伊旋即向路人借手機打電話報警，並將丁○○扶到路旁，也上前探問告訴
      人之傷勢，嗣離開現場欲回家拿錢將傷者送醫，然伊因心肌梗塞，在住家樓梯
      間昏倒，俟清醒後伊回到現場，傷者已不在該處，伊託友人廖建信帶著新臺幣
      五千元到忠孝醫院探視傷者，伊自行前往松山醫院就醫，伊於事發後有心處理
      ，並非故意肇事逃逸云云。經查：
    (一)被告與告訴人騎乘之機車確實在上開時、地發生碰撞，告訴人及被告附載之乘
      客丁○○並因此受有如事實欄所載之傷害等事實，除據被告坦認在卷外，並經
      告訴人、證人丁○○、與當日目擊事故經過之證人丙○○證述明確（本院九十
      二年十月九日準備程序筆錄、九十二年十一月十三日審判筆錄、九十二年十二
      月四日審判筆錄、九十三年六月十日審判筆錄參照），並有道路交通事故調查
      報告表、交通事故談話紀錄表、道路交通事故補充資料表、現場照片及診斷證
      明書等件在卷可資佐證（偵卷第二十七至三十五頁、第二十一頁參照），從而
      ，被告即為本件駕車肇事之人，要屬無疑。
    (二)被告雖辯稱於肇事後向路人借手機打電話報警，惟本院先後向臺北市政府警察
      局及臺北市政府消防局調閱本件報案紀錄，並向電信公司查閱行動電話持用人
      資料，查知本件共有三通報案電話，報案人分別為莊先生、甲○○及丙○○。
      證人甲○○到庭證稱：其為計程車司機，當日聽到無線電通報在肇事地點發生
      車禍有人受傷，其用手機幫忙報案等語（本院九十二年十二月四日審判筆錄第
      四頁參照），證人丙○○則到庭證稱：當日其騎乘機車行經肇事路口停等紅燈
      ，看見本件車禍後有人受傷，故主動用手機報案等語（本院九十三年六月十日
      審判筆錄第七頁參照），是以證人甲○○及丙○○均非受被告要求而報警甚明
      。又被告自稱當日係向路人借用電話報警，而本件另一通報案電話報案者為莊
      先生，亦非被告。況告訴人及證人丙○○均一致證稱：被告於事發後並未報警
      或對傷者施以救護隨即離開現場等語明確（本院九十二年十二月四日審判筆錄
      、本院九十三年六月十日審判筆錄參照）。從而，本件事故發生後被告並未主
      動或委託他人報案處理，亦未對傷者施以救護即離開現場，要無疑義。證人丁○○雖屢於偵、審程序中證稱被告於本件車禍發生後有報警處理，且有告知伊
      欲回家拿錢云云（偵卷第四頁偵訊筆錄、本院九十二年十一月十三日審判筆錄
      第六頁參照），惟丁○○於警詢及本院審理中亦證稱：被告於事發後旋即不知
      去向，且其於事發後意識模糊無法分辨誰離開現場，應是下意識認定被告有報
      警，當日其並未親見被告打電話報警等語（偵卷第四頁偵訊筆錄、第二十八頁
      交通事故談話紀錄表、本院九十二年十一月十三日審判筆錄第九頁、第十頁參
      照），證人即當日負責處理事故之警員張盛興、童子威亦一致證稱：證人丁○○當天有告知彼等被告為騎乘機車肇事之人，然被告於事發後不知去向，其不
      知被告去哪裡，亦不知為何她受傷被告不理她等語（本院九十二年十一月十三
      日審判筆錄第十二頁、第十六頁參照），足證證人丁○○於事發後非但未親見
      被告打電話報警，且亦不知被告為何離開現場，則其屢次證稱被告於事發後有
      報警、有告知伊欲回家拿錢等語，要屬其個人臆測之詞，且顯與事實不符，自
      不足採。
    (三)被告另稱伊肇事後離開現場，係欲返家拿錢將傷者送醫，惟因病昏倒在家中樓
      梯間，迨清醒時回到現場，傷者均已不在該處云云，除據提出記載被告患有陳
      舊性心肌梗塞、高血壓、心臟病、物質誘發情感性精神病之診斷證明書外（偵
      卷第十一頁參照），別無其他事證可佐。而觀諸前開二紙診斷證明書，被告就
      診時間分別為九十二年四月三十日與九十三年四月二十一日，與本件事發之日
      相距甚遠，且自該等診斷證明書並無法推論被告於事發當日確實因病在返家時
      昏倒，致無法及時將傷者送醫救治，被告以前揭情詞置辯，亦難認屬實，不足
      採信。
    (四)至被告另稱其於當日委請友人廖建信至告訴人及證人丁○○就醫之忠孝醫院探
      視等語，業據證人廖建信於偵查中到庭證述明確（偵卷第四十三至四十四頁參
      照），核與證人張盛興證稱：確實有友人至忠孝醫院探視丁○○等語相符（本
      院九十二年十一月十三日審判筆錄第十三頁參照），堪認屬實。惟被告於肇事
      後未對傷者施以救護或報警處理隨即離開現場，前已詳論，即便伊於事後委請
      友人至醫院探視傷者，亦與伊是否涉及肇事逃逸罪無涉，應予說明。
  二、按刑法第一百八十五條之四規定駕駛動力交通工具肇事致人死傷而逃逸罪，係
      八十八年四月二十一日增訂公布，係以處罰肇事後逃逸之駕駛人為立法目的，
      俾促使駕駛人於肇事後能對被害人即時救護，以減少死傷，是該罪之成立祇以
      行為人有駕駛動力交通工具肇事，致人死傷而逃逸之事實為已足，至行為人肇
      事有否過失，則非所問，迭據最高法院闡示甚明。是以交通事故一旦發生，且
      發生人員傷亡之情況，不論撞人或被撞，甚或因其他事故而造成死傷，只要是
      在駕駛動力交通工具過程所發生者，參與事故過程當事人皆應協助防止死傷之
      擴大。被告於事發當日騎乘機車與告訴人之機車發生碰撞，事發後二車均人車
      倒地，被告一再陳稱：事發後伊欲回家拿錢將傷者送醫，且另委託友人廖建信
      帶錢至忠孝醫院探視傷者等語，顯然伊已明知證人丁○○及告訴人於本件事故
      後確實受有傷害，伊竟未報警處理或對傷者施以任何救護或其他必要措施，即
      率爾步行離去，伊有肇事逃逸之犯行，洵堪認定。被告空言辯稱：伊機車仍留
      在現場，顯見無逃逸犯意；當日兩車僅是輕微擦撞，伊無逃逸必要各云云，無
      非卸責之詞，亦無可取。
  三、核被告所為，係犯刑法第一百八十五條之四之駕駛動力交通工具肇事後逃逸罪
      。爰審酌被告不顧公眾安全，肇事後旋即逃逸之行為惡劣、被告犯後猶多方飾
      詞狡辯，犯後態度難謂良好、及告訴人因本件事故所受傷勢非屬嚴重、被告事
      後已與告訴人達成和解，賠償告訴人所受損害，非無悔意等各項情狀，量處如
      主文所示之刑，並諭知易科罰金之折算標準，以資懲儆。
貳、不受理部分－即被告被訴過失傷害罪部分：
  一、公訴意旨略以：被告因有前開過失駕駛行為，致告訴人受有左大腿撕脫皮瓣傷
　　　八乘五公分之傷害等語，因認被告另涉有刑法第二百八十四條第一項之過失傷
　　　害罪嫌。
  二、按告訴乃論之罪，告訴人於第一審辯論終結前得撤回其告訴，又告訴經撤回者
      ，應諭知不受理之判決，刑事訴訟法第二百三十八條第一項、第三百零三條第
      三款定有明文。
  三、查本件告訴人告訴被告過失傷害案件，起訴書認被告此部分之行為係犯刑法第
      二百八十四條第一項之罪，依同法第二百八十七條前段規定，須告訴乃論。茲
      告訴人因已與被告達成和解，而於本院審理時當庭以言詞撤回告訴，有本院九
      十三年一月八日審判筆錄在卷可參，依照上開說明，本件就被告被訴過失傷害
      部分，爰依法諭知公訴不受理之判決。
據上論斷，依刑事訴訟法第二百九十九條第一項前段、第三百零三條第三款，刑法第
一百八十五條之四、第四十一條第一項前段，罰金罰鍰提高標準條例第二條，判決如
主文。
本案經檢察官蔡秋明到庭執行職務
中　　　華　　　民　　　國　　　九十三　　　年　　　六　　月　　十七　　日
                                       臺灣臺北地方法院交通法庭
                                         審判長　法　官  洪文慧
                                         　　　　法　官　鄧德倩
                                         　　　  法　官  陳婷玉
右正本證明與原本無異。
如不服本判決，應於判決送達後十日內，向本院提出上訴狀。
                                                 書記官  陳弘文
中　　　華　　　民　　　國　　　九十三　　　年　　　六　　月　　十七　　日
附錄本案所犯法條全文：
中華民國刑法第一百八十五條之四
駕駛動力交通工具肇事，致人死傷而逃逸者，處六月以上五年以下有期徒刑。
